【裁判字號】    92,上訴,866
【裁判日期】    920501
【裁判案由】    違反臺灣地區與大陸地區人民關係條例
【裁判全文】
臺灣高等法院刑事判決                            九十二年度上訴字第八六六號
    上  訴  人
    即  被  告  甲○○
右上訴人因妨害風化等案件，不服臺灣臺北地方法院九十一年度訴字第一二二六號，
中華民國九十二年一月十日第一審判決（起訴案號：臺灣臺北地方法院檢察署九十一
年度偵字第四三二二號）提起上訴，本院判決如左：
    主  文
上訴駁回。
    事  實
一、緣有「環球」應召站為使大陸女子以合法管道來台賣淫，降低偷渡遭警查獲風險
    ，乃由該應召站姓名年籍不詳之已成年成員與甲○○、齊東旭（另行審結）共同
    基於概括犯意聯絡，於民國八十九年十二月二十二日，由甲○○與齊東旭先在大
    陸吉林省遼源市辦理虛偽公證結婚，再由甲○○於九十年四月十八日，至台北市
    文山區第一戶政事務所辦理結婚登記，使該所承辦之公務員將甲○○與齊東旭結
    婚之日期等不實事項登載於職務上所掌之
    以生損害於戶政機關對
    管理局，持該使公務員登載不實之
    大陸地區人民進入台灣地區旅行證申請書，向內政部警政署入出境管理局申請齊
    東旭入境台灣地區，使該局承辦之公務員將二人結婚來台探親之不實事項，登載
    於職務上所掌管之公文書上，並據以核發齊東旭中華民國台灣地區旅行證，使齊
    東旭於九十年七月九日合法進入台灣地區，並持該旅行證供桃園中正國際機場入
    境之海關人員查驗，足以生損害於內政部警政署入出境管理局對人民入出境管理
    之正確性。而環球應召站則每月支付甲○○新台幣（下同）三萬元之人頭費。
二、案經台北市政府警察局萬華分局報告台灣台北地方法院檢察署檢察官聲請以簡易
    判決處刑。經原審認不宜適用簡易程序，改依通常訴訟程序判決。
    理  由
一、訊據被告即上訴人甲○○坦承於八十九年十二月二十二日，與齊東旭先在大陸吉
    林省遼源市辦理公證結婚，再於九十年四月十八日，至台北市文山區第一戶政事
    務所辦理結婚登記後，又持
    探親名義，填寫大陸地區人民進入台灣地區旅行證申請書，向內政部警政署入出
    境管理局申請齊東旭入境台灣地區，使該局核發齊東旭中華民國台灣地區旅行證
    ，齊東旭則於九十年七月九日合法進入台灣地區，並持該旅行證供桃園中正國際
    機場入境之海關人員查驗等情，核與齊東旭於警訊供述情節相符，復有
    、結婚登記申請書、財團法人海峽交流基金會證明、齊東旭之出入境紀錄、旅行
    證、大陸地區人民進入台灣地區旅行證申請書等影本各一份在卷可稽。雖被告矢
    口否認有行使使公務員登載不實文書犯行，辯稱：係與齊東旭真正結婚等語。惟
    被告與齊東旭係以假結婚來台賣淫之事實，業據齊東旭於警訊及偵查中供述明確
    （見九十年度核退字第二０六八號卷第三、四頁、九十一年度偵字第四三二二號
    卷第三十三至第三十六頁），且被告於偵查中供稱齊東旭在大陸沒有工作（見九
    十一年度偵字第四三二二號卷第一四八頁），及至原審則稱：齊東旭在珠海工作
    （見原審卷九十一年十二月十七日筆錄）；另被告於偵查中供稱：齊東旭之出生
    年月日為「六十六年」二月二十五日，亦與齊東旭為六十七年出生不符，復對於
    所訊問齊東旭之相關資料，如其岳父與岳母之姓名及年齡、齊東旭之行動電話號
    碼等，均無法回答。倘被告與齊東旭真有結婚情事，齊東旭本無於警訊、偵查供
    稱二人為假結婚，被告亦無不知齊東旭工作狀況、出生年份及齊東旭家人資料之
    可能，足見被告所辯，顯有違常情，不足採信。事證明確，被告犯行洵堪認定。
二、按被告以不實結婚向戶政機關所辦理結婚登記，使不知情之承辦公務員將被告結
    婚日期等不實事項登載於職務上所掌之
    公務員將二人結婚來台探親之不實事項登載於職務上所掌管之公文書上，並據以
    核發齊東旭中華民國台灣地區旅行證，齊東旭並持該旅行證供桃園中正國際機場
    入境之海關人員查驗，自足以生損害於戶政機關、內政部警政署入出境管理局，
    核被告所為，係犯刑法第二百十六條、第二百十四條之行使使公務員登載不實罪
    （聲請簡易判決處刑書認被告另涉犯刑法第二百三十一條第一項、台灣地區與大
    陸地區人民關係條例第十五條第一款，應依同條例第七十九條第一項處罰之罪嫌
    ，惟已據公訴人於原審當庭陳明被告僅涉犯刑法第二百十六條、第二百十四條之
    行使使公務員登載不實罪）。被告使公務員登載不實公文書之低度行為，應為行
    使之高度行為所吸收，不另論罪。被告與齊東旭、「環球」應召站姓名年籍不詳
    之已成年成員間，有犯意聯絡及行為分擔，為共同正犯。被告先後多次犯行，時
    間緊接，犯罪構成要件相同，顯係基於概括犯意為之，為連續犯，應依刑法第五
    十六條規定，以一罪論，並加重其刑。
三、原審調查結果，適用刑法第二十八條、第五十六條、第二百十六條、第二百十四
    條、第四十一條第一項前段，罰金罰鍰提高標準條例第一條前段、第二條，同時
    審酌被告素行、犯罪之動機、手段、所生之危害、所得利益及犯罪後否認之態度
    等一切情狀，量處有期徒刑四月，並諭知易科罰金之折算標準。認事用法，核無
    違誤，量刑亦稱妥適。被告上訴，否認犯罪，為無理由，應予駁回。
據上論斷，應依刑事訴訟法第三百六十八條，判決如主文。
本案經檢察官李金定到庭執行職務。
中     華     民     國     九十二     年      五      月      一      日
                              臺灣高等法院刑事第十四庭
                                  審判長法  官  陳  祐  輔
                                        法  官  洪  昌  宏
                                        法  官  陳  國  文
右正本證明與原本無異。
檢察官如不服本判決，應於收受送達後十日內向本院提出上訴書狀，其未敘述上訴之
理由者並得於提起上訴後十日內向本院補提理由書（均須按他造當事人之人數附繕本
）。
                                        書記官  蔡  棟  樑
中     華     民     國    九十二    年       五       月      一      日
附錄：本案論罪法條全文
刑法第二百一十六條：
行使第二百十條至第二百十五條之文書者，依偽造、變造文書或登載不實
事項或使登載不實事項之規定處斷。
刑法第二百一十四條：
明知為不實之事項，而使公務員登載於職務上所掌之公文書，足以生損害
於公眾或他人者，處三年以下有期徒刑、拘役或五百元以下罰金。


司法院資訊處製作；財團法人民間司法改革基金會備份。
